【裁判字號】    90,台上,2054
【裁判日期】    900412
【裁判案由】    違反肅清煙毒條例
【裁判全文】
最高法院刑事判決                                九十年度台上字第二○五四號
    上  訴  人  甲○○
右上訴人因違反肅清煙毒條例案件，不服台灣高等法院中華民國九十年一月十九日第
二審判決（八十九年度上訴字第三四二四號，起訴案號：台灣新竹地方法院檢察署八
十五年度偵字第一九六二、二四二七、三○二二、三七一○、四七八四號），提起上
訴，本院判決如左：
    主  文
原判決關於甲○○部分撤銷，發回台灣高等法院。
    理  由
本件原判決認定上訴人甲○○與吳賓維（經判處有期徒刑十年），基於非法販賣毒品
海洛因營利之概括犯意，或各別起意或共同謀議，於民國八十五年一月間起至同年三
月間止，在新竹市各地，由吳賓維向姓名不詳者以每錢新台幣（下同）二、三萬元不
等之價格販入海洛因，其中部分經上訴人轉手以每小包一千元之價格售予林慶源、王
群華（二人一起購買）、楊豐益等人（販賣詳情如原判決附表所示），而數次為警查
獲等情。因而撤銷第一審關於論處上訴人共同連續販賣毒品罪刑部分之判決，改判仍
論處上訴人共同連續販賣毒品（累犯）罪刑，固非無見。
惟查：(一)、已受請求之事項未予判決者，其判決當然為違背法令，刑事訴訟法第三百
七十九條第十二款定有明文。本件檢察官除起訴上訴人有原判決附表編號６、７、８
所示之犯行外，並指上訴人與吳賓維基於共同販賣毒品之犯意，於八十五年二月十八
日，在新竹市○○路與竹光路口，由王群華打電話與上訴人，上訴人再向吳賓維取得
海洛因交王群華（起訴書附表第一欄）等情。原審對檢察官所指上訴人前述犯行，並
未予以判決，復未於判決中說明不予審究之理由，任置檢察官起訴之部分犯罪事實於
不顧，尚有未合。(二)、犯罪事實應依證據認定之，無證據不得推定其犯罪事實，刑事
訴訟法第一百五十四條定有明文。且認定犯罪事實所憑之證據，須實際存在，就該案
卷宗不難考見者，始克當之。倘判決書內所記載之證據，與卷宗內筆錄或文件之內容
不相適合，則其判決之根據，實際上並不存在，自屬採證違法。原判決事實欄認定上
訴人與吳賓維共同販賣海洛因與楊豐益（即原判決附表編號８部分），係依憑楊豐益
於第一審供述如何向上訴人購買海洛因等情甚詳（原判決正本第四頁第十六至十七行
、第五頁第二至三行），為其主要之論據。然楊豐益於第一審係證稱：伊於八十四年
底向吳賓維買了幾次海洛因，偵（警）訊中所以供述向上訴人買海洛因，是因刑警拿
口卡片叫伊再指認一個，伊不知道上訴人之電話，是刑警寫的，伊沒看過上訴人與吳
賓維在一起等語（第一審卷第一宗第九十二頁）。原判決認定前開事實所依憑楊豐益
於第一審之證言，核與楊豐益第一審筆錄所載內容不盡相符，已有未合。且苟楊豐益
於第一審證述之內容係屬事實，則上訴人是否有販賣海洛因與楊豐益即非無疑，而此
與上訴人是否有該部分之犯行攸關，原判決未說明上情何以不足為有利於上訴人之認
定，亦有可議。(三)、有罪判決書之事實一欄，為判斷其適用法令當否之準據，法院應
將依職權認定與論罪科刑有關之事實，翔實記載，然後於理由內逐一說明其憑以認定
之證據，並使事實認定與理由說明，互相適合，方為合法。倘事實認定與理由說明，
不相一致，或事實與理由欄內之記載，前後齟齬，按諸刑事訴訟法第三百七十九條第
十四款後段規定，均屬判決理由矛盾之當然違背法令。(1)、原判決認定說明：上訴人
與吳賓維二人就原判決附表編號６、７、８所示部分，互有犯意聯絡及行為分擔，為
共同正犯等情（原判決正本第七頁第十二至十三行），是否認定原判決附表編號１、
５、９所示關於吳賓維個人部分之犯行，與上訴人間並無何關聯？苟上訴人未參與上
開部分之犯行而無何關聯，則該部分之扣押物如何得於上訴人部分併予宣告沒收？乃
原判決理由欄又說明：原判決附表編號１、５、９備註欄所載查獲物品，其中海洛因
，不問屬於被告等與否，均沒收銷燬之，其餘包裝紙及包裝袋等物品，係吳賓維所有
供犯罪所用之物，均沒收之等情（原判決正本第十二頁第十四至十六行），並於判決
主文關於上訴人項下為相同之諭知。原判決事實欄之記載與理由欄之說明，前後不盡
一致，尚有未洽。(2)、上訴人於販賣海洛因前是否曾持有海洛因？苟上訴人於販賣海
洛因前曾持有海洛因，其與上訴人販賣海洛因之行為係屬如何之關係？上訴人販賣海
洛因前持有海洛因之行為，在法律上應為如何之評價？原判決對上情未詳予論述說明
，亦欠允當。(四)、共同被告所為不利於己之陳述，固得採為其他共同被告犯罪之證據
，但此項不利之陳述，須無瑕疵可指，且就其他方面調查又與事實相符者，始得採為
犯罪事實之認定，若不為調查，而專憑此項供述即為其他共同被告犯罪事實之認定，
顯與刑事訴訟法第一百五十六條第二項之規定有違。原判決認定上訴人有原判決附表
８所示，即與吳賓維共同販賣海洛因與楊豐益之犯行，無非依憑楊豐益於警訊及第一
審之供述，為其主要論據，然上訴人與吳賓維均否認有販賣海洛因之犯行，而楊豐益
於警訊及第一審前後供述之情節，不盡一致，已如前述。楊豐益之指述既非始終一致
而無瑕疵，其所為之陳述是否確與事實相符，原判決並未說明經由何項之調查或有何
補強證據可資參證，乃竟僅以其非無瑕疵之片面陳述為主要證據，遽予認定上訴人有
該部分之上開犯行，尚嫌速斷，於法亦有未合。上訴意旨指摘原判決關於上訴人部分
不當，尚非全無理由，應認有撤銷發回更審之原因。原判決關於上訴人不另為無罪諭
知部分，基於審判不可分之原則，併予發回，附此明。
據上論結，應依刑事訴訟法第三百九十七條、第四百零一條，判決如主文。
中      華      民      國     九十     年      四      月     十二     日
                              最高法院刑事第四庭
                                  審判長法官  董  明  霈
                                        法官  丁  錦  清
                                        法官  林  茂  雄
                                        法官  王  居  財
                                        法官  張  祺  祥
      右正本證明與原本無異
                                              書  記  官
中      華      民      國     九十     年      四      月     十八     日


司法院資訊處製作；財團法人民間司法改革基金會備份。
